臺灣桃園地方法院刑事簡易判決　　　　99年度壢簡字第1692號
聲　請　人　臺灣桃園地方法院檢察署檢察官
被　　　告　黃玄洲
上列被告因詐欺案件，經檢察官聲請以簡易判決處刑（99年度偵
字第9552號），暨移送併辦（99年度偵字第24248 、100 年度偵
字第29號號），本院判決如下：
    主  文
黃玄洲幫助意圖為自己不法之所有，以詐術使人將本人之物交付
，累犯，處拘役參拾日，如易科罰金，以新臺幣壹仟元折算壹日
。
    事實及理由
一、黃玄洲前於87年間因偽造有價證券等案件，經臺灣板橋地方
    法院於89年3 月16日以88年度訴字第1126號判決判處有期徒
    刑5 月、3 年6 月，應執行有期徒刑3 年8 月，嗣因不服提
    起上訴，經臺灣高等法院於90年1 月20日以89年度上訴字第
    1719號判決上訴駁回，再經提起上訴，經最高法院於90年4
    月12日以90年度台上字第2203號判決上訴駁回確定在案，其
    於91年6 月5 日入監執行，並於93年4 月12日因縮短刑期假
    釋並付保護管束出監，迄至94年11月16日保護管束期滿未經
    撤銷視為執行完畢（構成累犯）。竟仍不知警惕，於能預見
    詐欺集團等不法份子經常利用他人存款帳戶、提款卡、密碼
    轉帳等方式，獲取不法利益並逃避執法人員之追查，且依其
    社會經驗，應有相當之智識程度可知悉其提供帳戶之存摺、
    金融卡供他人使用，恐遭詐欺集團成員利用從事詐欺取財之
    犯行，雖無引發他人萌生犯意之確信，但仍以縱有人持以犯
    罪，亦不違背其本意，而基於幫助詐欺取財之不確定故意，
    於民國98年2 月17日，將其所有渣打國際商業銀行永和簡易
    型分行帳號：0000000000000 號帳戶、國泰世華商業銀行新
    莊分行帳號：000000000000號帳戶之存摺、提款卡及密碼等
    金融資料，以宅急便寄送至臺中市○區○○路1 段12號予自
    稱「楊義成」之成年人及其所屬之詐欺集團成員使用。該不
    詳詐欺集團成員取得上開帳戶資料後，即共同基於為自己不
    法所有之犯意聯絡，先後於附表所示之時間，以附表所示之
    詐騙方式為由，使附表所示之被害人陷於錯誤，而依其指示
    操作自動櫃員機以現金轉帳之方式，分別匯入如附表所示之
    金額至如附表所示之黃玄洲所有之上開帳戶內，並旋遭詐欺
    集團成員提領一空。嗣陳信翰、蘇建任、林政賢驚覺受騙報
    警處理，始循線查悉上情。案經桃園縣政府警察局龍潭分局
    報告臺灣桃園方法院檢察署檢察官偵辦後聲請以簡易判決處
    刑，及新北市政府警察局新莊分局報告臺灣板橋地方法院檢
    察署、南投縣政府警察局集集分局報告臺灣南投地方法院檢
    察署移請併辦。
二、訊據被告固不否認上開渣打國際商業銀行永和簡易型分行帳
    號：0000000000000 號帳戶、國泰世華商業銀行新莊分行帳
    號：000000000000號帳戶均為其所申請開立，然矢口否認有
    何幫助詐欺之犯行，並辯稱：伊於雅虎網路聊天室誤認自稱
    「楊義成」之人為其舊識，而與對方商談自大陸地區進口「
    狗的餵食器」之生意以賺取利潤，但須提供二本銀行帳戶作
    為合作條件，伊始會將上開銀行帳戶存摺、提款卡及密碼寄
    送予該自稱「楊義成」之人云云。惟查：
（一）上揭犯罪事實，業據證人即被害人陳信翰、蘇建任、林政
      賢於警詢指述綦詳，復有陳信翰渣打銀行自動櫃員機交易
      明細表3 紙、蘇建任中國信託自動櫃員機交易明細表1 紙
      、國泰世華商業銀行新莊分行99年10月27日（99）國世銀
      新莊字第0990000120 號 函暨檢附之黃玄洲開戶基本資料
      及A1PBK 交易明細資料、存摺存款交易查詢、渣打國際商
      業銀行股份有限公司永和簡易型分行98年3 月12日渣打商
      銀永和字第09800012號函暨檢附之黃玄洲開戶基本資料、
      活期性存款歷史明細查詢表各1 份等資料在卷可參，足認
      被害人陳信翰、蘇建任、林政賢確均因受到詐騙，而分別
      將如附表所示之金錢以現金存款或金融帳戶轉帳之方式匯
      至被告黃玄洲如附表所示之帳戶等情，首先認定。另被告
      所有上揭銀行帳戶，係於98年2 月17日以宅急便之方式，
      寄送至臺中市○區○○路1 段12號給收件人「楊義成」等
      情，亦有新竹國際商業銀行（現改為渣打國際商業銀行）
      資產負債管理帳戶存摺封面影本、國泰世華銀行活期儲蓄
      存款（證券戶）存摺封面影本、統一超商宅急便顧客收執
      聯影本各1 份等在卷可佐，足認被告申請開立之所有之渣
      打國際商業銀行永和簡易型分行帳號：0000000000000 號
      帳戶、國泰世華商業銀行新莊分行帳號：000000000000號
      帳戶之金融資料，確係被告交付予某不詳詐欺集團成員使
      用乙節，復堪認定。
（二）查被告任職於大器不動產仲介股份有限公司，有大師房屋
      工作證明1 份在卷可證，顯具有一定之社會生活歷練，對
      於一般社會交際態樣，應有足資判斷是否符合常理之能力
      。而任何共同合作生意之人，若非自身熟識之人，當先充
      分瞭解合作對象、合作內容、合作型態及交易性質等前提
      資訊後，進而慎重評估合作之利弊、風險等重要事項，始
      決定是否適於投注心力合作。再金融機構帳戶為人民存取
      財產之重要工具，一般人對於帳戶存摺及金融卡均會妥善
      保管，以杜絕發生遭不肖之徒非法利用之風險，此為大眾
      都知之甚詳的生活常識。被告為智識成熟之人，上揭帳戶
      又為薪資、投資證券帳戶，理應審慎保管之，被告竟於合
      作對象究係何人尚未明白肯定之情形下，即貿然將觀乎個
      人財產權益及為重大且專屬性甚高之金融資料，寄送予素
      未謀面之人使用，其漠視個人重要財產工具應有之慎保態
      度，顯有可議之處。又與他人合作生意，為求資金往來之
      方便，於任何金融機構新申請設立專屬交易金額帳戶即可
      ，不僅資金流向公開、透明，更可杜絕與私人帳戶金錢混
      淆之爭議，何以需交付個人帳戶作為合作條件？設若交付
      帳戶資料係為利潤存取之方便，亦僅須交付金融帳戶號碼
      與對方即可順利匯入所賺取之利潤，何以需帳戶金融卡及
      密碼均交付予對方？是被告前揭所辯，令人費解且與常情
      有違，殊不足採。至此詐騙集團成員利用被告漠視個人重
      要財產工具應有之態度，取得上揭銀行帳戶及提款卡、密
      碼後，以之充為收受贓款之工具，並進而要求被害人逕將
      贓款匯入上開帳戶後旋即提領等情，洵堪認定。是被告黃
      玄洲上開渣打國際商業銀行永和簡易型分行帳戶、國泰世
      華商業銀行新莊分行帳戶之存摺、提款卡及密碼，應是被
      告基於幫助詐欺之不確定故意而交予他人利用甚明。
（三）另金融存款帳戶，事關存戶個人財產權益之保障，與存戶
      之印鑑章、提款卡結合，其專屬性、私密性更形提高，一
      般人均有妥為保管存摺、印鑑章、提款卡，以防止被他人
      冒用之認識，且金融帳戶為個人理財之工具，申請開設金
      融帳戶並無任何特殊之限制，一般民眾皆可以存入最低開
      戶金額之方式申請開戶，並無何困難，此乃眾所周知之事
      實，則依一般人之社會生活經驗，苟見非親非故之人不以
      自己名義申請開戶，反而以出價蒐購或租用之方式向他人
      蒐集金融機構帳戶供己使用，衡情當知悉蒐集金融帳戶者
      ，係將所蒐集之帳戶用於從事財產犯罪。況觀諸現今社會
      上，犯罪集團蒐購人頭帳戶，持以作為信貸、手機簡訊詐
      欺取財或恐嚇取財等事，常有所聞，被告將前揭帳戶之存
      摺、提款卡及密碼，交付自稱「楊義成」之姓名年籍不詳
      之犯罪集團成員使用，自可預見該收集帳戶之人可能將之
      用來從事詐欺取財或恐嚇取財等財產犯罪之人頭帳戶，以
      收取被害人匯入之款項，惟其竟仍將其帳戶存摺、金融卡
      、密碼交付予該真實年籍不詳之人，其顯具有縱有人以其
      金融帳戶實施詐欺取財或恐嚇取財等財產犯罪亦不違背其
      本意之幫助意思甚明。再刑法上之幫助犯，係對於犯罪與
      正犯有共同之認識，而以幫助之意思，對於正犯資以助力
      ，而未參與實施犯罪之行為者而言（參照最高法院88年度
      台上字第1270號判決意旨參照），本案既查無證據足資證
      明被告有共同詐欺取財之犯意聯絡及行為分擔，則被告提
      供其所有帳戶之相關物件予犯罪集團成員使用，應對金融
      帳戶交付他人使用，可能遭持以從事財產犯罪有所認知，
      而僅止於幫助詐欺取財之犯意，而為詐欺取財構成要件以
      外之行為，而屬幫助詐欺取財之犯行。綜上，本件事證明
      確，被告犯行堪予認定，應依法論科。
三、核被告黃玄洲所為，係犯刑法第30條第1 項前段、第339 條
    第1 項之幫助詐欺取財罪。按連續幫助與幫助連續原屬有別
    ，如基於概括犯意，多次幫助他人犯罪，為連續幫助；如以
    一幫助行為，幫助他人連續犯罪，則為幫助連續，就幫助犯
    言，僅有1 次之犯罪行為（最高法院86年度台上字第5680號
    判決意旨參照），本件被告雖幫助詐欺集團先後多次詐欺取
    財，然因被告僅有1 次提供存摺、提款卡及密碼之幫助行為
    ，依上述說明，係屬一行為觸犯數罪名之想像競合犯，應從
    一幫助詐欺處斷。而不詳姓名年籍之人所屬之犯罪集團利用
    被告之幫助，意圖為自己不法之所有詐取被害人之金錢，是
    被告所為係參與詐欺罪構成要件以外之行為，且在無證據證
    明被告係以正犯之犯意參與犯罪之情形下，應認其所為係幫
    助犯而非正犯行為。又被告係幫助之從犯，應依刑法第30條
    第2 項規定，按正犯之刑減輕其刑。又被告有如起訴犯罪事
    實欄所述之前案執行紀錄，其於五年內再犯本件有期徒刑以
    上之罪，為累犯，有臺灣高等法院被告前案紀錄表在卷可稽
    ，應依刑法第47條第1 項之規定加重其刑，並依法先加後減
    之。爰審酌被告黃玄洲為謀一己私利而將上開帳戶存摺、提
    款卡及密碼提供給不法分子資為詐欺取財之工具，供詐騙集
    團作為詐騙款項匯入、領取之用，紊亂社會正常交易秩序，
    並使不法之徒藉此輕易詐取財物，使檢警難以追查緝捕，所
    造成之危害非輕，及被告犯罪之目的、動機、素行、犯後否
    認犯行，然被告已展現誠意與被害人陳信翰、蘇建任、林政
    賢等人達成和解，並已履行對上揭被害人等之和解條件，而
    被害人等亦均表明不願追究被告之刑事責任，此有調解委員
    會調解單3 份、本院100 年1 月10日、100 年2 月18日訊問
    筆錄各1 份、調解筆錄2 份、臺灣桃園地方法院辦理刑事案
    件電話紀錄查詢表4 份、被害人蘇建任、林政賢陳報狀各1
    份等資料在卷可佐，足認被告尚有悔意等一切情狀，量處如
    主文所示之刑，並諭知易科罰金之折算標準。至被告所交付
    予詐騙集團之上揭帳戶存摺、提款卡，因被告已交付予詐騙
    集團，非被告所有，爰不併予宣告沒收之，附此敘明。
四、另臺灣板橋地方法院檢察署檢察官請求併案審理之99年度偵
    字第24248 號、臺灣南投地方法院檢察署檢察官請求併案審
    理之100年度偵字第29號部分，與本案犯罪事實乃屬同一之
    案件，有想像競合犯之關係，本院自得一併審理，併此敘明
    。
五、據上論斷，應依刑事訴訟法第449 條第1 項前段、第3 項、
    第454 條第1 項、第2 項，刑法第30條第1 項前段、第2 項
    、第339 條第1 項、第41條第1 項前段、第47條第1 項、第
    55條，刑法施行法第1 條之1 第1 項、第2 項前段，逕以簡
    易判決處刑如主文。
六、如不服本判決，得於判決書送達之翌日起10日內，以書狀敘
    述理由，向本院提出上訴。
中    華    民    國    100   年    5     月    30    日
                  刑事第五法庭   法  官  潘政宏
以上正本證明與原本無異。
如不服本判決，應於判決送達後10日內向本院提出上訴狀（應附
繕本）。
                                 書記官  陳郁惠
中    華    民    國   100    年    5     月    31    日
附表：
┌─┬───┬──────┬────────────┬────────┬─────┐
│編│被害人│詐 欺 時 間 │    詐騙方式            │匯入帳戶        │ 匯入金額 │
│號│      │            │                        │                │（新臺幣）│
├─┼───┼──────┼────────────┼────────┼─────┤
│01│陳信翰│98年2 月18日│陳信翰先於98年2 月16日，│渣打國際商業銀永│ 90,000元 │
│  │      │晚間10時42分│在其住處上「狐友」網站交│和簡易型分行8621│ 20,000元 │
│  │      │、45分、48分│友，與對方相約於桃園縣桃│000000000號帳戶 │  1,000元 │
│  │      │許          │園市○○路23 3號附近見面│                │          │
│  │      │            │，並依指示持提款卡至銀行│                │          │
│  │      │            │確認身分，惟對方向陳信翰│                │          │
│  │      │            │詐稱因其操作不當遭致扣款│                │          │
│  │      │            │，嗣於98年2 月18日晚間10│                │          │
│  │      │            │時許，再撥打電話予陳信翰│                │          │
│  │      │            │，向其佯稱依指示存入現金│                │          │
│  │      │            │至指定之帳戶內，即可退還│                │          │
│  │      │            │遭不當看款之款項，致陳信│                │          │
│  │      │            │翰陷於錯誤，而依其指示存│                │          │
│  │      │            │入三筆現金至指定之帳戶內│                │          │
│  │      │            │，遭受詐騙。            │                │          │
├─┼───┼──────┼────────────┼────────┼─────┤
│02│蘇建任│98年2 月19日│蘇建任於98年2 月19日晚間│國泰世華商業銀行│ 14,007元 │
│  │      │晚間8 時27分│7 時40分許，接獲自稱網路│新莊分行00000000│          │
│  │      │許          │購物人員之來電，向其佯稱│6075號帳戶      │          │
│  │      │            │日前購物所使用付款之元大│                │          │
│  │      │            │銀行帳戶，被設定為分期付│                │          │
│  │      │            │款，要求蘇建任須取消設定│                │          │
│  │      │            │，嗣於同日晚間8 時17分許│                │          │
│  │      │            │，再接獲自稱元大銀行客服│                │          │
│  │      │            │人員之電話，表示需前往自│                │          │
│  │      │            │動櫃員機做取消，致蘇建任│                │          │
│  │      │            │陷於錯誤，前往桃園縣平鎮│                │          │
│  │      │            │市○○路南勢二段377 號統│                │          │
│  │      │            │一超商內，依其指示操作AT│                │          │
│  │      │            │M ，遂匯款至指定戶內，而│                │          │
│  │      │            │遭受詐騙。              │                │          │
├─┼───┼──────┼────────────┼────────┼─────┤
│03│林政賢│98年2 月19日│林政賢於98年2 月19日某時│國泰世華商業銀行│ 11,055元 │
│  │      │晚間7 時30分│許，接獲自稱冠春企業有限│新莊分行00000000│          │
│  │      │許          │公司人員之來電，向其佯稱│6075號帳戶      │          │
│  │      │            │日前購物簽收時，誤簽分期│                │          │
│  │      │            │付款單據，要求林政賢告知│                │          │
│  │      │            │郵局避免重複扣款，後有自│                │          │
│  │      │            │稱郵局晚班主任之人，像林│                │          │
│  │      │            │政賢表示需聽從冠春企業有│                │          │
│  │      │            │限公司人員之指示匯款，致│                │          │
│  │      │            │林政賢陷於錯誤，前往竹山│                │          │
│  │      │            │郵局，依其指示操作ATM ，│                │          │
│  │      │            │遂匯款至指定戶內，而遭受│                │          │
│  │      │            │詐騙。                  │                │          │
└─┴───┴──────┴────────────┴────────┴─────┘
中華民國刑法第339條（普通詐欺罪）
意圖為自己或第三人不法之所有，以詐術使人將本人或第三人之
物交付者，處5 年以下有期徒刑、拘役或科或併科1 千元以下罰
金。
以前項方法得財產上不法之利益或使第三人得之者，亦同。
前二項之未遂犯罰之。